臺灣新北地方法院民事判決
108年度訴字第3295號
原      告  李詩妹
訴訟代理人  黃國益律師
複  代理人  林庭伊律師
            吳嘉瑜律師
            陳宏銘律師
被      告  李詩宗

上列當事人間請求確認祭祀公業申報權人事件，本院於民國111 
年5 月25日言詞辯論終結，判決如下：
     主  文
原告之訴駁回。
訴訟費用由原告負擔。
    事實及理由
壹、程序方面：
    按確認法律關係之訴，非原告有即受確認判決之法律上利益
    者，不得提起之，民事訴訟法第247條第1項前段定有明文。
    又所謂即受確認判決之法律上利益，係指法律關係之存否不
    明確，原告主觀上認其在法律上之地位有不安之狀態存在，
    且此種不安之狀態，能以確認判決將之除去者而言（最高法
    院52年台上字第1240號判決參照）。次按「同一祭祀公業有
    二人以上申報者，公所應通知當事人於三個月內協調以一人
    申報，屆期協調不成者，由公所通知當事人於一個月內向法
    院提起確認之訴並陳報公所，公所應依法院確定判決辦理；
    屆期未起訴者，均予駁回」，祭祀公業條例第10條第2項定
    有明文。原告起訴主張其為祭祀公業李我任（下稱系爭公業
    ）之派下員，已得派下現員過半數推舉為管理人，並向桃園
    市桃園區公所（下稱桃園區公所）申報備查派下員變動暨管
    理人備查，惟被告亦主張其為申報人，並向桃園市桃園區公
    所申報，致原告得否為申報人之法律地位不明確，則原告提
    起本訴有受確認判決之法律上利益。
貳、實體方面：
一、原告起訴主張：
　㈠系爭公業於民國106 年12月24日召開第八屆派下員全員大會
    ，依祭祀公業條例第16條第4項規定，改選系爭公業第八屆
    之管理人、監察人及管理委員，由原告出任第八屆之管理人
    ，經依祭祀公業條例第18條及第19條規定，檢附文件向桃園
    區公所申報備查派下員變動暨管理人備查事宜，嗣桃園區公
    所告知被告亦在辦理前開事項，請兩造協調以一人辦理，兩
    造協調未果，遂依桃園區公所108年9 月27日函文，提起本
    件確認之訴，確認孰為合法之申報人。
　㈡如前所述，原告為系爭公業合法之現任管理人，依系爭公業
    之組織章程規約第20條、第22條第1項規定，有權代表系爭
    公業，並處理與公業執行之一切業務。基此，原告既屬系爭
    公業依法定程序合法推派之新任管理人，依祭祀公業條例第
    18條及第19條與系爭公業組織章程規約之規定，當得以管理
    人之身分，為系爭公業及全體派下員之最大權益，向桃園區
    公所辦理申報備查派下員變動暨管理人備查事宜；反之，被
    告並非系爭公業選任之管理人，且依系爭公業組織章程規約
    第17條規定，派下員之職權並未得代表公業辦理申報備查，
    又系爭公業亦未以決議委託被告辦理相關申報備查事宜。是
    以，被告自始欠缺合法代表系爭公業向桃園區公所辦理相關
    申報備查事宜之權限，非屬系爭公業之合法申報人。
　㈢綜上，原告為系爭公業依法推選之管理人，自有權代表系爭
    公業辦理相關申報之權限，爰依法提起本件訴訟，聲明：確
    認原告為系爭公業向桃園區公所申報備查派下員變動暨管理
    人之申報人等語。
二、被告答辯以：
　㈠原告並非唯一有權之申報人，被告為系爭公業之派下員且有
    派下權，故其依祭祀公業條例第18條規定，亦為申報權人，
    其於108 年4 月3 日向桃園區公所申請系爭公業之繼承變動
    即屬有據。原告雖於107 年11月22日向桃園區公所辦理繼承
    變動，然因檢附文件不齊，業遭桃園區公所於同年11月29日
    以桃文字第1070073743號函復全宗檢還在案，故原告申請之
    案件已不存在。
　㈡原告係依94年9 月21日備查之修改規約（下稱系爭規約）而
    當選，而系爭規約既經桃園區公所於106 年10月17日以桃市
    桃文字第1060052592函撤銷，即94年之派下員299 名中除88
    年7 月9 日桃市民祀字第00000000號派下員58人外，其餘應
    係於法不合之新增派下員，故原告之派下員資格失所依附，
    其自無權擔任管理人，更無權提起本件訴訟。
　㈢派下現員有變動時，祭祀公業應於召開派下員會議前，辦理
    派下員繼承變動，系爭公業召開派下員會議前，未先辦理派
    下員繼承變更，選任原告為系爭公業管理人於法有違。
　㈣綜上，原告請求顯無理由，應予駁回。聲明：原告之訴駁回
    等語。
三、本院得心證之理由：　　　　
　　原告主張其為系爭公業依法推選之管理人，有權代表系爭公
    業辦理相關申報事務，惟為被告否認，並以前詞置辯，故本
    件爭點為：原告請求確認其為系爭公業得向桃園區公所申報
　　備查派下員變動暨管理人備查事宜之申權人，有無理由？論
    述如下：
  ㈠按祭祀公業，係由設立人捐助財產，以祭祀祖先或其他享祀
    人為目的之團體，設立人係捐助財產設立祭祀公業之自然人
    或團體，享祀人係受祭祀公業所奉祀之人。派下員：祭祀公
    業之設立人及繼承其派下權之人、派下全員：祭祀公業或祭
    祀公業法人自設立起至目前止之全體派下員、派下現員：祭
    祀公業或祭祀公業法人目前仍存在之派下員、派下權：祭祀
    公業或祭祀公業法人所屬派下員之權利，祭祀公業條例第3
    條第1款至第5款定有明文。復按當事人主張有利於己之事實
    者，就其事實有舉證之責任，民事訴訟法第277條前段定有
    明文。原告主張其為系爭公業派下現員，且經派下員大會選
    任為管理人，依系爭公業之組織章程規約第20條、第22條第
    1項規定，有權代表系爭公業，並處理與公業執行之一切業
    務，並依祭祀公業條例第18條及第19條與系爭規約之規定，
    當得以管理人之身分，為系爭公業及全體派下員之最大權益
    ，向桃園區公所辦理申報備查派下員變動暨管理人事宜，其
    為系爭公業之申報權人，既為被告所否認，即應依民事訴訟
    法第277條前段，就自身具有派下員資格，且經合法推選等
    事實，舉證以實其說。
　㈡原告具有系爭公業派下員資格，此有系爭公業派下員全員名
    冊可佐證（見臺北高等行政法院108年度訴字第418號卷〈下
    稱行政卷〉第90頁），被告雖辯稱因系爭規約已經桃園區公
    所於109年10月17日撤銷，然查系爭公業於93年12月6日申請
    繼承變動，94年2月23日核發派下員全員證明書，而於94年9
    月21日方備查系爭規約變動，是縱使系爭規約經桃園區公所
    撤銷，因系爭規約變動於核發派下員全員證明書之後，是無
    論系爭規約是否經撤銷，94年派下員全員證明書均為合法，
    原告自應具有系爭派下員資格，此有桃園區公所108年6月24
    日函文在卷可查（見本院卷第81頁至第82頁）。被告另提確
    認原告派下權不存在之訴，然因被告未繳納裁判費用，而經
    臺灣桃園地方法院以111年度重訴字第204號裁定駁回，是被
    告辯稱原告不具系爭派下員資格，尚未足採。
　㈢原告主張其經系爭公業於106年12月24日召開派下全員大會時
    選任為管理人等語，依祭祀公業條例第16條第4項規定，祭
    祀公業管理人、監察人之選任及解任，除規約另有規定或經
    派下員大會議決通過者外，應經派下現員過半數之同意，又
    依據94年規約第34條規定足見派下員會議應達全體派下員2
    分之1以上出席始得召開，而依據系爭公業73年規約第6條則
    約定應以派下員過半數同意之（見臺灣桃園地方法院100年
    度訴字第482號卷第21頁），如前所述，原告應舉證其係經
    合法推選為管理人。查依系爭派下員大會會議紀錄，記載
　　應到299人，實到166人，其作為開會基礎的派下全員名冊(
    總計299人）係為桃園區公所於94年2月23日所同意備查之派
    下全員證明書（見行政卷第73頁至第100頁），然原告於另
    案中提出107年11月所製作派下員名冊（見行政卷第101頁至
    第138頁），人數為333人，派下員人數已有落差，原告另於
    108年12月提出系爭公業派下員名冊比較表及現況調查內容
    （見行政卷第293頁至第334頁），其中即有64人死亡，而於
    106年12月24日之前死亡者，計59人，而此59人之繼承人，
    經原告估計即有122人以上（見本院卷第274頁即最高行政法
    院109年上字第725號判決），故於106年12月24日系爭派下
    員大會召開時，系爭公業派下員至少有362人（299人－死亡
    之59人+其繼承人122人），過半數之派下現員人數應達181
    人，是縱有系爭祭祀公業166名派下員出席且同意原告為該
    公業之新管理人，無論系爭規約之效力，均尚不認原告已經
    合法推舉，因此，原告請求確認為系爭公業之申報權人，自
    屬無據，應予駁回。
四、綜上所述，原告既未舉證業經祭祀公業派下現員已過半數推
    舉為申報人，其起訴確認確認原告為系爭公業之申報權人，
    並無理由，應予駁回。
五、本件事證已明，兩造其餘攻擊防禦方法及爭點，核與本件判
    決結果無涉，爰不一一論述。
六、訴訟費用負擔之依據：民事訴訟法第78條。
中    華    民    國    111   年     6    月     29   日
                  民事第六庭  審判長法  官  許瑞東
　　　　　　　　　
　　　　　　　　　                  法  官  楊雅萍
　　　　　　　　　
　　　　　　　　　                  法  官  宋家瑋
以上正本係照原本作成。
如對本判決上訴，須於判決送達後20日內向本院提出上訴狀。如
委任律師提起上訴者，應一併繳納上訴審裁判費。
中　　華　　民　　國　　111 　年　　 6 　　月　　29　 日
                                    書記官　張韶安